【裁判字號】    94,重上更(四),604
【裁判日期】    950704
【裁判案由】    違反貪污治罪條例
【裁判全文】
臺灣高等法院臺南分院刑事判決   94年度重上更(四)字第604號
上  訴  人
即  被  告  丁○○
選任辯護人  吳啟勳  律師
上  訴  人
即  被  告  乙○○
上  訴  人
即  被  告  甲○○
上二人共同
指定辯護人  本院公設辯護人  己○○
上  訴  人
即  被  告  丙○○
選任辯護人  陳中堅  律師
上列上訴人因違反貪污治罪條例案件，不服臺灣雲林地方法院86
年度訴字第19號中華民國87年6月9日第一審判決（起訴案號：臺
灣雲林地方法院檢察署85年度偵字第3200號、第3406號、第3532
號、第4000號、第4911號），提起上訴，判決後，經最高法院第
四次發回更審，本院判決如下：
    主  文
原判決關於丁○○、乙○○、甲○○、丙○○部分均撤銷。
丁○○、乙○○、甲○○、丙○○共同依據法令從事公務之人員
，對於主管之事務，直接圖利，丁○○處有期徒刑陸年，乙○○
累犯，處有期徒刑柒年，甲○○處有期徒刑拾年，丙○○處有期
徒刑肆年，均禠奪公權年。共同圖利所得財物新台幣捌佰伍拾
玖萬伍仟零柒元，應連帶追繳發還雲林縣褒忠鄉公所，如全部或
一部無法連帶追繳時，以其財產抵償之。
    事  實
一、丁○○於民國（下同）八十二年間係雲林縣褒忠鄉鄉長，乙○○為該鄉公所秘書，均係依據法令從事公務之人員。乙○○於八十一年曾犯湮滅證據罪，經臺灣雲林地方法院判處有
    期徒刑六月，至同年十一月三日易科罰金執行完畢。八十二
    年間，台灣省政府環境保護處核定設立並專款補助雲林縣褒
    忠鄉公所興建垃圾衛生掩埋場工程，該鄉公所於八十三年四
    月間，與定和工程顧問有限公司（以下簡稱為定和公司）實
    際負責人甲○○簽訂「雲林縣褒忠鄉垃圾衛生掩埋場興建工
    程規劃、設計、監造服務委託合約書」（定和公司名義負責
    人為甲○○之妻何田玉梅實際負責人係甲○○），甲○○竟
    與丁○○、乙○○及諭聰企業有限公司負責人丙○○等基於
    共同犯意之聯絡，共謀以限制規格標之方式，圖由丙○○取
    得該項工程，以圖取私人不法利益。丁○○、乙○○二人均
    明知「限制規格標」須以特殊鉅大工程或新工法、新技術之
    工程為限，且須報請縣、市政府核准，而台灣省政府環境保
    護處於八十三年三月廿八日以八三環四字第一六三○六號函
    各縣市政府請加強辦理及妥善監督設置垃圾衛生掩埋場工程
    規劃、設計、發包及監造等事宜說明第六點亦載明辦理發包
    時，不得以任何方式或於投標補充規定內任意限制投標廠商
    資格，以使多數廠商均可公平參與競爭，詎丁○○、乙○○
    對於主管之事務，明知違背法令，乃與甲○○、丙○○共同
    基於圖利甲○○所串謀廠商丙○○之犯意，與甲○○共謀於
    該工程「投標須知補充說明書」招標文件上，設計於「投標
    須知補充說明書」第六項 (二）規定：「規格封中裝入設備
    器材之技術資料圖說並按順序裝訂成冊」及第七項 (二）規
    格審查等項，對於投標廠商就「滲出廢污水處理設備器材規
    範」之形式上事項予以限制規格標。又依規定，該項工程計
    劃、環境說明書、工程預算書等文件，應先報請台灣省政府
    環境保護處及雲林縣政府審查，丁○○、乙○○二人，為規
    避審查，於陳送台灣省政府環境保護處備查之褒忠鄉垃圾衛
    生掩埋場工程計劃書、工程設計預算書內，並無前揭限制規
    格標之要求，俟台灣省政府環境保護處核備後，始逕自加列
    ，嗣經民眾提出陳情，台灣省政府環境保護處及雲林縣政府
    再三發文給雲林縣褒忠鄉公所，重申本案「涉有限制投標之
    該項工程投標須知補充說明『第六項 (二）規格封中裝入設
    備器材之技術資料圖說並按順序裝訂成冊』段刪除，只需責
    成於工程進場施工前送達甲方（褒忠鄉公所）審查核定，以
    免侷限有限之少數特定廠商，無法發揮競標功能」，且該公
    所承辦人清潔隊長王諒（另經檢察官為不起訴處分），於開
    標前亦再三簽擬建請「請依上級政府規定辦理，應停標延期
    辦理，以免衍生無謂抗爭而符上級規定」及「請鈞長審慎考
    量，不要違離上級政府規定辦理」等意見，丁○○、乙○○
    二人竟不予置理，明知違法，強行於八十四年七月一日，由
    乙○○代決行批示「交發包中心辦理發包」，並指示褒忠鄉
    公所總務許文騰依原未核准之招標須知規定辦理發包。
二、甲○○所設計之「滲出廢污水處理設備器材規範」之規格，
    係透過丙○○，以台灣鼎磊企業股份有限公司所能取得之設
    備器材規格為設計規範規格，丙○○因非甲級營造廠商，為
    達承攬工程牟利目的，又透過長太營造有限公司負責人廖燦
    民、蘇色萍夫妻，向東霸營造有限公司負責人李文龍、聯統
    營造股份有限公司負責人之妻張麗英、康益營造有限公司負
    責人之妻林淑惠、瑞山營造事業有限公司股東蕭美蓮，取得
    該四家公司及負責人之印鑑章等資料，交由丙○○自行填寫
    投標金額及投寄標函，並約定得標廠商可獲得總工程款百分
    之十之借牌酬庸（包括得標廠商應付之稅金及其他開支）。
    甲○○明知前揭與褒忠鄉公所簽訂之「工程規劃、設計、監
    造服務委託合約書」中第十三條對「所有有關本工程之圖說
    文件」有保密責任規定，為其業務上知悉國防以外應秘密之
    資料，竟將臺灣鼎磊企業股份有限公司所提供前揭限制設備
    器材規格之技術資料圖說洩露予丙○○，裝訂成冊於前開四
    家公司標封內投寄，八十四年八月四日，褒忠鄉公所辦理開
    標，僅有九家廠商參與競標，開標時，係由定和公司甲○○
    負責審核「規格封中裝入設備器材之技術資料圖說並按順序
    裝訂成冊」之規格標，丙○○於投標時已告知甲○○所借用
    參與競標之前開四家廠商名稱，及其中瑞山營造事業有限公
    司係「備胎」性質，目的在防範倘因上級單位介入取消規格
    標限制，或有其他廠商可取得相同規格之技術資料圖說，再
    由該公司以投標金額六千二百零四萬二千元（該金額為丙○○自行評估可獲利之底限）與他廠商競標，否則認定瑞山營
    造事業有限公司規格不符，甲○○乃指示不知情之定和公司
    主任技師林傳鐙及職員張其安先形式上審查投標廠商規格標
    之分項，繼由甲○○實質認定僅東霸營造有限公司、聯統營
    造股份有限公司、康益營造有限公司三家規格符合，並由東
    霸營造有限公司以七千七百廿八萬三千四百七十八元得標（
    低於底價廿六萬六千五百廿二元），而同為投標廠商之丁元
    營造有限公司之投摽金額為四千七百六十萬元，卻因丁○○
    、乙○○、甲○○、丙○○事前之謀議，以規格標限制其資
    格，致丁元營造有限公司無法標得該項工程，丙○○以此方
    法所圖得之不法利益達二千九百六十八萬三千四百七十八元
    。
三、丙○○標得上開工程後，因台灣鼎磊企業股份有限公司提供
    之「滲出廢污水處理設備器材」索價二千二百萬元，而其另
    覓得今專企業有限公司之同一規格滲出廢污水處理設備器材
    僅須一千七百八十萬元，惟其中粗條形欄污柵、污物殘渣籃
    、流量比例控制堰、調整循環混勻器、蒸器鍋爐設備、加熱
    脫氣槽、靜態管中攪拌器、氣液污泥分離器、真空除氣槽、
    真空抽氣機、曝氣鼓風機、微細泡散氣器、刮泥設備、加藥
    機、藥品攪拌機十五種規範規格不盡相同，丙○○為再牟取
    更多不法利益，竟以製作合約書須影印資料為詞，於得標翌
    日之八十四年八月五日，前往雲林縣褒忠鄉公所秘書室，向
    不知情之工友林梅月借得全部工程資料圖說，加以影印後郵
    寄與甲○○，再利用不知情之紀權峰所提供之器材規範規格
    之資料圖說，將原先台灣鼎磊企業股份有限公司所提供不符
    部分，予以抽換隱匿，丙○○並據之與褒忠鄉公所簽訂工程
    合約書，使之可依今專企業有限公司提供之器材施工，而增
    加價差四百二十萬元之不法利益，總計丙○○可牟取之不法
    利益原為三千三百八十八萬三千四百七十八元，惟經即時查
    獲，丙○○僅取得三期工程款五千六百十九萬五千零七元（
    依褒忠鄉公所與東霸營造有限公司之工程合約約定，實際工
    程結算總價按照實際驗收數量計算，應為七千五百六十九萬
    四千七百七十二元，餘額尚有一千九百四十九萬九千七百六
    十五元未付，尚保存於省府環境保護處），扣除丁元營造有
    限公司之投標金額四千七百六十萬元，溢額八百五十九萬五
    千零七元，即為實際利所取得之金額。
四、案經法務部調查局雲林縣調查站移送台灣雲林地方法院檢察
    署檢察官偵查起訴。
    理  由
一、訊據上訴人即被告丁○○、乙○○、甲○○、丙○○固坦承
    有於右揭時、地，辦理雲林縣褒忠鄉公所興建褒忠鄉垃圾衛
    生掩埋場工程，惟均否認有違法圖利之犯行，被告丁○○辯
    稱：我在公文也是簽寫依照上級指示辦理，我並沒有違背法
    令。被告乙○○辯稱：我根本不認識甲○○和丙○○二人，
    丁元公司投標沒有附型錄資料，所以沒得標云云。被告甲○○辯稱：鼎磊公司負責人邱聰明和丙○○很熟，前審法官也
    查到他們有鉅額金錢往來，資料往來。我設計的規範，不是
    都用邱聰明的，不過是邱聰明提供條件意見而已，而且邱聰
    明並不是生產廠商，他是裝配產商，他不生產機械。確實有
    三家等語。被告丙○○辯稱：伊沒有抽換投標資料等語。
二、惟查被告丁○○、乙○○於興建雲林縣褒忠鄉公所垃圾衛生
    掩埋場工程時，委由定和公司實際負責人甲○○為工程規劃
    、設計、監造服務，三人為圖由丙○○取得該項工程圖利，
    共謀以限制規格標之方式限制投標廠商資格，於開標前不顧
    台灣省政府環境保護處及雲林縣政府再三發文阻止，一再重
    申本案「涉有限制投標之該項工程投標須知補充說明『第六
    項 (二）規格封中裝入設備器材之技術資料圖說並按順序裝
    訂成冊』段應予刪除，並經該公所承辦人清潔隊長王諒再三
    簽擬建請「請依上級政府規定辦理，應停標延期辦理，以免
    衍生無謂抗爭而符上級規定」及「請鈞長審慎考量，不要違
    離上級政府規定辦理」等意見，強行於八十四年七月一日，
    由乙○○代決行批示「交發包中心辦理發包」，並指示褒忠
    鄉公所總務許文騰依原未核准之招標須知規定辦理發包，迨
    八十四年八月四日辦理開標時僅有九家廠商參與競標，開標
    時，僅丙○○借牌之東霸營造有限公司、聯統營造股份有限
    公司、康益營造有限公司三家規格符合，並由東霸營造有限
    公司以七千七百廿八萬三千四百七十八元得標（低於底價廿
    六萬六千五百廿二元），而同為投標廠商之丁元營造有限公
    司之投摽金額為四千七百六十萬元，因不符規格標資格，無
    法標得該項工程，其價差為二千九百六十八萬三千四百七十
    八元。丙○○標得上開工程後，因台灣鼎磊企業股份有限公
    司提供之「滲出廢污水處理設備器材」索價二千二百萬元，
    而覓得今專企業有限公司之同一規格滲出廢污水處理設備器
    材僅須一千七百八十萬元，乃任由丙○○抽換規格不盡相同
    之今專企業有限公司提供之器材施工，致共同圖利丙○○八
    百五十九萬五千零七元等情，業據被告丙○○於法務部調查
    局雲林縣調查站應訊時供稱：「我與甲○○關係良好，並無
    恩怨」、「我會透過蘇色萍借牌參與褒忠鄉公所垃圾衛生掩
    埋場工程投、開標，是因為鑑於該工程是由定和公司規劃、
    設計，且該公司有限制規格標，我可以利用與甲○○之關係
    順利得標」、「甲○○將該工程資料託我送至褒忠鄉公所，
    所以我知道該工程經定和公司編列之預算為一億零九十八萬
    餘元」、「我開標前已經告訴甲○○我投寄之標函有東霸、
    康益、聯統及瑞山等四家公司，其中以瑞山公司為備胎，意
    思說若沒有其他廠商規格符合，就認定瑞山公司規格不符，
    而以東霸公司最低價得標」、「投標前甲○○告訴我，係要
    以台灣鼎磊公司之滲出廢污水處理設備做為本工程之廢污水
    處備，所以我以定和公司規格、設計招標文件所限制之規格
    ，係以台灣鼎磊公司之器材設備規格為主：：開標後第二天
    ，我以得標承攬工程需製作工程介紹書為由向褒忠鄉公所借
    出東霸公司名義投標之規格資料圖說等有關資料，並之即將
    該資料圖說以郵寄方式給甲○○：：簽約時才知道我當時以
    東霸公司名義投寄標函所附之規格資料圖說，有些已由台灣
    鼎磊公司之規格抽換取代今專公司之規格：：」，於檢察官
    偵訊時亦稱：調查站所述屬實（詳偵字第三四０六號卷第四
    頁至第八頁、第三十二頁、偵字第三二００號卷第一一八頁
    、一五五頁），核與褒忠鄉公所清潔隊長王諒所供：「省府
    環保處及縣府環保局不斷來函要求本公所辦理本案工程發包
    不得有資格之限制，但秘書吳忠和、鄉長丁○○均不採納，
    批示先行發包」之情節相符（偵字第三二００號卷第一八頁
    ）。並有王諒於八十四年七月十七日之簽、雲林縣政府八十
    四年六月十九日（八四）府環三字第０七六九七六號函、台
    灣省政府環境保護處八十四年五月十五日（八四）環四字第
    三０五八四號函（附於雲林縣調查站卷第十六頁、第二十五
    頁、第二十七頁）及抽換前後之雲林縣褒忠鄉垃圾衛生掩埋
    場工程工程預算明細表及資料圖說各一本、雲林縣褒忠鄉公
    所工程合約一本、褒忠鄉垃圾衛生掩埋場工程標封（內附投
    標資料）九冊、定和公司服務建議書一冊、工程計劃書、服
    務說明書及第二、三、四次修訂各一冊等資料附卷可資佐證
    。
三、按額外限制規格標，須符合台灣省政府七十八年一月六日七
    八府建四字第一四一○三○號函發佈之「台灣省各機關營繕
    工程投標須知及附件第二條規定：限於特殊鉅大工程或新工
    法、新技術之工程為限，且須報請縣市政府核准，而台灣省
    政府環境保護處亦於八十三年三月廿八日以八三環四字第一
    六三○六號函各縣市政府請加強辦理及妥善監督設置垃圾衛
    生掩埋場工程規劃、設計、發包及監造等事宜說明第六點載
    明辦理發包時，不得以任何方式或於投標補充規定內任意限
    制投標廠商資格，以使多數廠商均可公平參與競爭」。且依
    台灣省政府環境保護處所頒申請補助設置垃圾衛生掩埋場經
    費應行注意事項（第四次修正本）第四點規定：「地方或聯
    合單位申請補助時，應填具申請書、工程計畫書、環境說明
    書或環境影響評估報告書、垃圾處理場用地取得有關文件共
    同設置時並附垃圾處理場設置協議書，一式四份，報經縣（
    市）政府初核後，轉報台灣省政府環境保護處，由該處邀集
    縣 (市）政府、申請單位等會同審核」，經查褒忠鄉公所陳
    送台灣省政府環境保護處備查之褒忠鄉垃圾衛生掩埋場工程
    計劃書及工程設計預算書，並無限制招標之要求，此有台灣
    省政府環境保護處八十四年五月十五日、卅日（八四）環保
    四字第三○五八四號、第三五四七二號函影本各一份附卷可
    憑，褒忠鄉公所所為招標規格限制，顯於台灣省政府環境保
    護處核備後逕自加列，足見被告丁○○、乙○○均明知規格
    限制為不法，而故意規避審查。褒忠鄉垃圾衛生掩埋場工程
    招標文件雖經雲林縣政府以八十四年六月十九日 (八四）府
    環三字第七六九七六號函復備查，惟該函「說明中亦附帶明
    令「該項工程招標文件中『投標須知補充說明書 (二）規格
    封中裝入設備器材之技術資料圖說並按順序裝訂成冊』段
    ，顯有限制招標規格之不當規定，應予刪除」，並續以八十
    四年六月廿九日、八月一日 (八四）府環三字第八二五九五
    號、九七八三四號函示褒忠鄉公所不得有前揭限制投標情事
    、台灣省政府環境保護處八十四年六月十三日 (八四）環四
    字第三六九六八號函復雲林縣政府暨副知褒忠鄉公所檢還該
    項工程招標文件，亦明定不得有額外限制招標情事，有各該
    函在卷可稽，又褒忠鄉公所是項業務承辦人王諒復曾於該工
    程開標前以口頭報告及簽請鄉長依縣府規定辦理，不得有限
    制投標廠商資格及器材設備規格，期能多家競標及「請鈞長
    審慎考量不要違離上級政府規定事辦理」，亦經王諒到庭供
    述綦詳，並有各該函、簽附卷足據，詎被告丁○○、乙○○
    二人竟皆棄置不顧，非但隻字未刪，並以「招標文件經縣府
    核備在案」為藉口，指示辦理發包，其等有遂行限制招標規
    格，圖利特定廠商之不法企圖，灼然甚明。
四、至被告丁○○、乙○○雖辯稱：前台灣省政府環境保護處雖
    於八十三年三月廿八日八三環四字第一六三○六號函各縣市
    政府請加強辦理及妥善監督設置垃圾衛生掩埋場工程規劃、
    設計、發包及監造等事宜說明第六點載明辦理發包時，不得
    以任何方式或於投標補充規定內任意限制投標廠商資格，以
    使多數廠商均可公平參與競爭，惟鄉公所並未收受該函，且
    雲林縣政府褒忠鄉公所於九十三年二月二日以褒鄉清字第０
    九三００００七三九號函稱：經調閱八十三年度至八十四年
    度檔案資料，並無該公函，故不知有上開規定及工程投標須
    知補充說明書第六項(二)規格封中裝入設備器材之技術資料圖
    說並按順序裝訂成冊及第七項(二)規格審查等項，並非對於投
    標廠商之資格或者設備器材之規格有所限制，前者僅係要求
    投標廠商對於所欲使用之設備器材之技術資料圖說於投標時
    應一併提供，以確保廠商得標後工程之進行與工程品質之確
    保，非對於所須使用之「設備器材」有特殊規格之限制，後
    者亦僅係有關開標流程之說明，並非對於投標廠商資格之限
    制，云云，惟查：
    （一）前台灣省政府環境保護處八十三年三月廿八日八三環
          四字第一六三○六號函各縣市政府請加強辦理及妥善
          監督設置垃圾衛生掩埋場工程規劃、設計、發包及監
          造等事宜說明第六點載明辦理發包時，不得以任何方
          式或於投標補充規定內任意限制投標廠商資格，以使
          多數廠商均可公平參與競爭之公函，雲林縣政府於八
          十三年四月七日（八三）府環三字第三七八四三號函
          送各鄉鎮公所有雲林縣政府九十三年二月三日以府環
          五字第０九三００一一０三０號函及所附相關資料可
          按，故雲林縣政府褒忠鄉公所函稱：經調閱八十三年
          度至八十四年度檔案資料，並無該公函，尚難法證明
          未收受該函。
    （二）證人即本件垃圾衛生掩埋場興建工程承辦人王諒於法
          務部調查局雲林縣調查站調查時，已證稱「定和工程
          顧問有限公司」在設計招標文件補充說明中加列規格
          標，經人檢舉，省環保處及縣政府不斷來函要求將規
          格標刪除，伊亦一再引據法令，簽呈丁○○、乙○○
          ，表示該規格標違反規定應予刪除，但不為其等採納
          等語（詳偵字第三二○○號第十八頁），且有其簽呈
          影本足稽（見編號十六雲林縣調查站卷第十六至二十
          二頁）。則丁○○、乙○○對該垃圾衛生掩埋場興建
          工程之發包，依規定不得有限制投標廠商資格之情形
          ，應無不知之理。
    （三）雲林縣政府先於八十四年六月十九日，以八四府環三
          字第○七六九七六號函復雲林縣褒忠鄉公所，除於主
          旨對該鄉公所垃圾衛生掩埋場工程招標文件准以備查
          外，並於說明欄八謂「工程投標須知補充說明書中(二)
          規格封中裝入：（１）設備器材之技術資料圖說並按
          順序裝訂成冊段請刪除，本案只需責成予工程進場施
          工前送達甲方審查核定以符公平公開之原則」（附於
          他字第三十一號卷第十八、十九頁）。嗣於同年月二
          十九日，又以八四府環三字第八二五九五號函該鄉公
          所，其主旨謂「貴所提報之『褒忠鄉垃圾衛生掩埋場
          工程招標』乙案，技術上須採兩段式開標時，由貴所
          本權責辦理……」，然觀其說明欄二，亦要求該鄉公
          所應依縣政府八十四年六月十七日八四府環三字第七
          六○一八號、八十四年六月十七日四府環三字第七六
          九一二號及八十四年六月十九日八四府環三字第七六
          九七六號函辦理（見編號十六雲林調查站卷第十四、
          十五頁），乃重申其先前函示意旨。足徵該二函件內
          容，對於褒忠鄉公所垃圾衛生掩埋場興建工程之發包
          ，不得有限制投標廠商資格之立場，要無不同。
    （四）況雲林縣政府於八十四年六月二十九日以上函致褒忠
          鄉公所後，又於同年八月一日，以八四府環三字第九
          七八三四號函該鄉公所，其說明欄復重申辦理垃圾場
          處理工程，不得有額外限制投標情事，且謂投標文件
          需檢附設備器材之技術資料圖說之需求事項，不宜事
          先要求提送，以免侷限少數特定廠商，導致無法發揮
          競標功能等語（附於編號十六雲林調查站卷第十二、
          十三頁）。況省環保處於八十四年五月三十日八四環
          四字第三五四七二號函說明欄，已認該工程招標須知
          補充說明內容第六項之(二)規格封中裝入及第七項之(二)
          規格審查等要求事項，有限制投標廠商之嫌。雲林縣
          政府於八十四年六月十九日八四府環三字第０七六九
          七六號函內，亦要求褒忠鄉公所將其工程投標須知補
          充說明書內上開第六、七項規定，予以刪除。而證人
          即雲林縣政府環保局技士阮雲生及參與該工程投標之
          廠商負責人陳炳成、陳德三於雲林調查站調查時，亦
          一致認上開工程投標須知補充說明書之規定，確有限
          制投標情形無訛（詳編號十六雲林縣調查站卷第四、
          五、七、十、十二、十三、二十五、二十六、二十九
          、三十頁）。
    （五）發回意旨以：「限制規格標，須以特殊鉅大工程或新
          工法、新技術之工程為限，且須報請縣、市政府核准
          」，似係依據台灣省政府七十八年一月六日七八府建
          四字第一四一○三○號函發佈之「台灣省各機關營繕
          工程投標須知及附件」第二條之規定及台灣省政府環
          境保護處八十三年三月二十八日八三環四字第一六三
          ○六號函各縣市政府加強辦理及妥善監督設置垃圾衛
          生掩埋場工程規劃、設計、發包及監造等事宜說明第
          六點而來；但政府採購法係於本件案發後之八十七年
          五月二十七日製定公布（九十一年二月六日修正），
          「台灣省各機關營繕工程投標須知」及「台灣省政府
          環境保護處八三環四字第一六三○六號函請各縣市政
          府加強辦理及妥善監督設置垃圾衛生掩埋場工程規劃
          、設計、發包、監造事宜說明第六點」，是否為「法
          令」？其法源根據為何？或係促請注意之行政措施？
          等語。查：當時有效之依「機關營繕工程及購置定製
          變賣財物稽察條例」第五條前段：「各機關營繕工程
          ，在一定金額以上，辦理招標、比價、議價及訂約、
          驗收時，應報其上級主管機關，並通知審計機關派員
          監視。」，本件被告丁○○、乙○○辦理本招標，迭
          經省環保處及縣政府不斷來函要求將規格標刪除，被
          告丁○○、乙○○置之不理，強行開標，自有違背法
          令。
    （六）被告丙○○係以東霸營造有限公司之名義，以七千七
          百廿八萬三千四百七十八元之金額標得本件工程，而
          同為投標廠商之丁元營造有限公司之投摽金額為四千
          七百六十萬元，卻因本件工程以規格標限制其資格，
          無法標得該項工程，此經丁元營造有限公司負責人陳
          炳城供明，並有投標資料可稽，足認被告丁○○等人
          若未就此項工程以前開方式【限制投標】，則丁元營
          造有限公司即有因其投標金額為四千七百六十萬元而
          得標，乃因此項【限制投標】，致於審查投標廠商【
          規格標】時即經排除，而未能參與競標，而由被告之
          東霸公司以七千七百二十八萬三千四百七十八元得標
          ，則被告之東霸公司以超出丁元營造有限公司之二千
          九百六十八萬三千四百七十八元得標，此部分即有不
          法利益之存在。惟本件因經即時查獲，丙○○僅取得
          三期工程款五千六百十九萬五千零七元，扣除丁元營
          造有限公司之投標金額四千七百六十萬元，溢額八百
          五十九萬五千零七元，即為被告丙○○實際取得之不
          法利益，此有雲林縣褒忠鄉公所工程合約書、工程費
          決算書、暨該公所八十六年十二月三十日褒鄉民字第
          一０六００號函在卷可按。從而被告丁○○、乙○○
          、甲○○等人圖得之私人不法利益即為八百五十九萬
          五千零七元。
    （七）發回意旨以：本件依卷內資料，丙○○係諭聰企業有
          限公司之負責人，東霸公司負責人為李文龍，若林壽
          昌與具有身分之丁○○、乙○○、甲○○共謀，以特
          殊規格綁標，使東霸公司得以高價七千七百二十八萬
          三千四百七十八元得標本件系爭工程，並因而獲得不
          法利益，則丙○○與丁○○、乙○○、甲○○圖利東
          霸公司之目的是否同一？其等間圖利東霸公司之犯意
          聯絡是否具「合同平行性」？等情。查被告丙○○與
          其餘被告間有意思聯絡，行為分之情，已如前述，
          故丙○○應係與有公務員身分之人共犯貪污條例之罪
          ，依該法第三條規定，應依該條例處斷。
    （八）發回意旨以：東霸公司投標所附規格、型錄，依原判
          決認定之事實，係由甲○○所提供之鼎磊公司特殊規
          格，而丁元公司雖以四千七百六十萬元參與投標，惟
          其於規格標開標時，即因規格不符而被淘汰，其究係
          如何不符合規格而被淘汰？又其參與投標時所附規格
          、型錄是否與鼎磊公司提供予甲○○之規格、型錄相
          同或同等級？若係不同或不同等級之規格、型錄，價
          格是否相差懸殊？能否以其投標金額，作為認定本件
          不法利益之認定標準？等情。查丁元公司因未附規格
          而被認定為廢標之情，經本院於準備程序勘驗明確，
          有勘驗筆錄可憑，故倘被告丁○○、乙○○、甲○○
          、丙○○等未限制規格標，丁元公司當能以該價格競
          標而得標，故計算東霸公司因本件犯罪而得之利益，
          應得以丁元公司投標額為計算標準。
    （九）綜上所述，被告丁○○、乙○○、甲○○均難諉為不
          知，所辯不知有上開規定及並非對於投標廠商資格之
          限制云云，顯係卸責之詞，殊不足採。
五、被告丙○○於原審及本院審理時，雖翻異前供，否認有抽換
    隱匿資料圖說設備規範規格之犯行，被告甲○○亦否認有何
    共同抽換規格圖說之情事，惟查：
    （一）被告丙○○如何於得標後第二天，以得標承攬工程需
          製作工程介紹書為由向褒忠鄉公所承辦簽約業務之工
          友林梅月借出東霸公司名義投標之規格資料圖說等有
          關資料，並影印後將該資料圖說以郵寄方式給甲○○
          簽約時才知道我當時以東霸公司名義投寄標函所附之
          規格資料圖說，有些已由台灣鼎磊公司之規格抽換取
          代今專公司之規格等情，業據其於法務部調查局雲林
          縣調查站應訊時及偵查中已坦承不諱，均如前述，另
          被告甲○○於本院更一審時自承得標後，被告丙○○
          曾郵寄資料圖說規範與伊（詳本院更一卷一第一二九
          頁），即定和工程顧問有限公司顧問林傳鐙於雲林調
          查站調查時，亦證實該褒忠鄉垃圾衛生掩埋場工程合
          約書所附工程材料規範與公開招標時所使用之工程規
          範不同，顯係遭人抽換，已不是鼎磊公司所提供之資
          料，設計圖說亦不是藍晒圖等語（詳偵字第三四○六
          號卷第五十六頁），及今專公司負責人紀權峰供稱該
          褒忠鄉垃圾衛生掩埋場工程招標標封內東霸公司提供
          之「滲出廢污水處理設備器材規範、圖說」係伊提供
          予甲○○，轉交給丙○○，而遭人掉包置於該標封內
          無訛（詳偵字第三二○○號偵卷第一四三頁）。
    （二）被告丙○○雖辯稱：伊與雲林縣褒忠鄉簽定之契約書
          內所附之規格、型錄，與東霸公司之投標所附之規格
          、型錄資料完全相同，並無抽換一節，經本院勘驗結
          果，固然屬實，惟東霸公司之投標所附之規格、型錄
          資料，原係依甲○○所提供之鼎磊公司所提供之資料
          ，己如前述，但卷附之東霸公司之投標所附之規格、
          型錄資與鼎磊公司所提供之資料並不相符，況據林壽
          昌於本院審理時供稱：東霸公司投標所附之規格、型
          錄資料上，於投標時均依規定將規格、型錄以螢光筆
          標明，經本院當庭將東霸公司之投標所附之規格、型
          錄（有螢光筆標明部分）影印結果，該螢光筆標明部
          分，於影印本上清淅可見，但契約書內所附之規格、
          型錄部分，並無該螢光筆標明部分，有本院之影印本
          五張及契約書可供比對，顯見契約書內所附之規格、
          型錄等並非自卷附之東霸公司之投標所附之規格、型
          錄資料上影印，而係同時以二份影印資料，再將另一
          本之規格、型錄以螢光筆標明後，抽換原投標之資料
          ，足證丙○○上開於雲林調查站不利之自白，尚非無
          據，則其若非為將得標之工程合約書所附鼎磊公司之
          規格圖說，抽換為今專公司之規格資料，何需多費周
          章將之寄予甲○○？從而丙○○之供述，應可採信，
          況前開資料圖說確被抽換，有雲林縣褒忠鄉垃圾衛生
          掩埋場工程工程預算明細表及資料圖說各一本、及東
          霸營造有限公司與雲林縣褒忠鄉公所於八十四年八月
          十一日成立之工程合約扣案可憑，是被告丙○○、何
          和良上開辯解，亦不足採。
    （三）發回意旨以：若丙○○於郵寄甲○○之前，已將該不
          同規格之資料抽換掉包，甲○○再將已抽換掉包之資
          料附於原投標資料內，嗣東霸公司與褒忠鄉公所簽訂
          之本件系爭工程合約，自以掉包後之資料為基礎，最
          有利於東霸公司，則已掉包之投標資料，與簽約內容
          當然一致，原審就該二資料鑑定比對，認二者相同，
          是否違背經驗法則及論理法則？又被抽換之原始資料
          ，已難期望由丙○○提出，然原判決既認定丙○○係
          同時使用東霸公司、聯統公司、康益公司牌照投標，
          本件參與系爭工程投標廠商共九家，僅該三家符合本
          件特殊規格，則聯統公司、康益公司投標時所附原始
          資料如何？由聯統公司、康益公司投標時所附此部分
          之特殊規格資料，應不難查出丙○○有無抽換隱匿等
          語。查：被告丙○○確有抽換投標規格，已如前述，
          而聯統公司、康益公司投標時所附原始資料，經本院
          準備程序勘驗結果，所用規格各不相同，有勘驗筆錄
          可憑，故無法與東霸公司之規格比對。
六、按兩段標或規格標雖為審計法施行細則第五十七條所許可，
    而為行政裁量權之範圍，惟本件工程之招標已經上級政府機
    關一再明示不得有限制招標規格之不當規定，只需責成於工
    程進場施工前，將設備器材之技術資料圖說送達甲方（褒忠
    鄉公所）審查核定，以免侷限有限之少數特定廠商，無法發
    揮競標功能，已如上述，被告丁○○、乙○○均有決策之權
    責，其等竟聽任被告甲○○之獻策，假藉由甲○○審查「設
    備器材之技術資料圖說並按順序裝訂成冊」之名，將被告丙○○所非囑意之廠商剔除，違法得標後又抽換圖說資料，被
    告丁○○、乙○○、甲○○、丙○○四人之間顯基於舉動之
    默契以遂其犯罪，其有犯意之聯絡及行為之分擔至明。
七、另被告甲○○、丙○○聲請向行政院公共工程委員會函查本
    件工程之招標是否「綁標」等情，經本院前審向行政院公共
    工程委員會函查結果認：認為其中「第８項電磁流計量（SP
    －05）、第項ＰＨ控制器、第項ＤＯ控制器」，可承製
    之廠商，依掌握之資料，可能不足三家。並就此建請設計單
    位提送可承製之廠商型錄，以資澄清。有行政院公共工程委
    員會八十九年九月十三日（八九）工程術字第八九０二六三
    八一號函附卷可查（附於本院上更一卷二第五十七頁），則
    本件工程確有「綁標」情形，亦可認定。被告雖又以：「台
    北縣三芝鄉垃圾衛生掩埋場污水處理工程審查案卷」內之「
    審查報告書四」所載：「其中電磁流計量（SP－05）有『展
    林』、『擎傑』、『中鼎』、『弘程』等供應廠商；ＰＨ控
    制器有『合立』、『柏昇』、『上泰』、『坦克』等供應廠
    商；ＤＯ控制器有『合立』、『柏昇』、『今日』、『上泰
    』等供應廠商」，乃認上開「行政院公共工程委員會」初步
    鑑定意見，係其所掌握之資料有所欠缺，致判斷有誤，然本
    件褒忠鄉垃圾衛生掩埋場工程係於八十四年八月間發包興建
    ，依上開「行政院公共工程委員會」初步鑑定書「案情分析
    」欄之記載，即係查訪八十四年間能承製各項器材之廠商而
    為鑑定（詳本院更一卷二第五十八頁），而依該「審查報告
    書」所載，其日期係八十六年五月十九日，此與本件褒忠鄉
    垃圾掩埋場之興建，二者時間上相距將近二年之久，衡情其
    間各項器材之承製廠商難免有所變動增減，至其於本院更審
    時雖再提出「第８項電磁流計量（SP－05）、第項ＰＨ控
    制器、第項ＤＯ控制器」，可承製之廠商，確有三家以上
    ，惟其所附均為網路之影印資料，是否可信，尚有可疑，甲○○又舉證人戊○○為證，證人戊○○於本院雖證稱：「（
    問：這些產品在八十四年時，總共有多少家？）沒有經過統
    計，電磁流量計約1975年首度生產出來，ＰＨ、ＤＯ都是四
    、五十年之久，以上三項產品國內二十年就有普遍在使用，
    製造商或進口商數就不知道多少家。」，「（問：所謂普遍
    在使用，意思是什麼？）工程師在設計污水處理廠工程師很
    容易取得這些產品的資料。」（見本院卷第228頁），惟證
    人戊○○亦無法提出具體證據，證明在八十四年間確有三家
    以上廠商可供選擇，自不能以其空言而為被告等為有利之認
    定。
八、被告丙○○係以東霸營造有限公司之名義，以七千七百廿八
    萬三千四百七十八元之金額標得本件工程，而同為投標廠商
    之丁元營造有限公司之投摽金額為四千七百六十萬元，卻因
    丁○○、乙○○、甲○○、丙○○事前之謀議，以規格標限
    制其資格，無法標得該項工程，此經丁元營造有限公司負責
    人陳炳城供明，並有投標資料可稽，被告丁○○、乙○○、
    甲○○、丙○○以此方法所圖得之不法利益為二千九百六十
    八萬三千四百七十八元。丙○○標得上開工程後，因台灣鼎
    磊企業股份有限公司提供之「滲出廢污水處理設備器材」索
    價二千二百萬元，而其另覓得今專企業有限公司之同一規格
    滲出廢污水處理設備器材僅須一千七百八十萬元，惟其中粗
    條形欄污柵、污物殘渣籃、流量比例控制堰、調整循環混勻
    器、蒸器鍋爐設備、加熱脫氣槽、靜態管中攪拌器、氣液污
    泥分離器、真空除氣槽、真空抽氣機、曝氣鼓風機、微細泡
    散氣器、刮泥設備、加藥機、藥品攪拌機十五種規範規格不
    盡相同，丙○○基於接續之犯意，由丙○○以製作合約書為
    詞，於得標翌日之八十四年八月五日，至雲林縣褒忠鄉公所
    秘書室，向不知情之工友林梅月借得全部工程資料圖說，加
    以影印後郵寄與甲○○，再利用不知情之紀權峰所提供之器
    材規範規格之資料圖說，將原先台灣鼎磊企業股份有限公司
    所提供不符部分，予以抽換隱匿，此經丙○○供明，丙○○
    並據之與褒忠鄉公所簽訂工程合約書，使之可依今專企業有
    限公司提供之器材施工，而增加價差四百二十萬元之不法利
    益，已如前述，總計被告等牟取之不法利益原為三千三百八
    十八萬三千四百七十八元，惟經即時查獲，丙○○僅取得三
    期工程款五千六百十九萬五千零七元，扣除丁元營造有限公
    司之投標金額四千七百六十萬元，溢額八百五十九萬五千零
    七元，即為被告等實際共同圖利取得之金額，有雲林縣褒忠
    鄉公所工程合約書、工程費決算書、暨該公所八十六年十二
    月三十日褒鄉民字第一０六００號函在卷可按。從而本案事
    證均甚明確，被告等所辯並無違法圖利云云，均卸責之詞，
    不足採信，彼等犯行均堪認定。
九、被告等行為後，貪污治罪條例已於八十五年十月二十三日、
    九十年十一月七日分別修正公布，並分別於八十五年月二十
    五日、九十年一十月十日生效，依舊法及中間法第六條第一
    項之規定，其主刑相同，惟中間法及新法得併科新台幣三千
    萬元以下罰金，比較結果，以行為時之舊法有利於被告（最
    高法院93年台上字第5322號判決參照），自應適用八十一年
    七月十七日之舊法之法律裁判。被告丁○○為雲林縣褒忠鄉
    鄉長，被告乙○○為該鄉公所秘書，被告甲○○係受公務機
    關委託從事褒忠鄉垃圾衛生掩埋場之工程規劃、設計、標、
    監造等事務，均係依據法令從事公務之人員，被告丙○○雖
    非公務員但與依據法令從事公務之丁○○、乙○○共犯貪污
    治罪條例之罪，依該條例第三條規定，亦依該條例處斷。被
    告丁○○、乙○○、甲○○、丙○○所為共同直接圖利部分
    ，係犯修正前貪污治罪條例第六條第一項第四款之罪，公訴
    人認此部分有連續犯關係云云，惟查本件工程為整體，在全
    部完工前無從分割，其領取之工程款亦無法特定何一部分為
    圖利所得，故行為人主觀上應係基於一次圖利之接續犯意，
    而非基於多次圖利之概括犯意，自非連續犯。被告甲○○、
    丙○○所為隱匿抽換公務員職務上所掌投標資料部分係犯刑
    法第一百卅八條之罪。被告甲○○所為洩露國防以外應祕密
    文書部分係犯刑法第一百卅二條第三項之罪，公訴人認此部
    分係犯刑法第一百卅二條第一項之罪云云，惟查被告甲○○
    並非刑法上之公務員，自不成立刑法第一百卅二條第一項之
    罪，其所引起訴法條應予變更。被告丁○○、乙○○、甲○○、丙○○所犯修正前之貪污治罪條例第六條第一項第四款
    之罪及被告甲○○、丙○○所刑法第一百卅八條之罪彼此均
    有犯意聯絡及行為分擔，皆為共同正犯。
十、查被告行為後，94年1月7日修正公布之刑法，自95年7月1日
    施行，被告丙○○所犯上開兩罪及被告甲○○所犯上開三罪
    之間，有方法結果之牽連犯關係，依修正前即行為時之規定
    ，應從一重之修正前之貪污治罪條例第六條第一項第四款之
    罪處斷。修正後之刑法刪除第55條關於牽連犯之規定刪除牽
    連犯之規定，則所犯上述各罪應依數罪併罰之規定分論併罰
    。比較新舊法之規定，修正後之規定並非較有利於被告，依
    刑法第2條第1項之規定，應適用行為時之法律，即適用修正
    前刑法第55條牽連犯之規定，從一重之貪污治罪條例第六條
    第一項第四款之罪處斷。
十一、被告乙○○曾因湮滅證據案件，經臺灣雲林地方法院判處
      有期徒刑六月，於八十一年十一月三日易科罰金執行完畢
      ，有被告全國前案記錄表可稽，五年以內再以故意犯有期
      徒刑以上之本罪，依修正前、後之刑法第四十七條，均為
      累犯，應適用行為時之舊法，並加重其刑。被告丙○○於
      偵查中自白，應依修正後貪污治罪條例第八條之規定減輕
      其刑。
十二、原審予以論罪科刑固非無見，惟查：（一）本件工程為整
      體，在全部完工前無從分割，其領取之工程款亦無法特定
      何一部分為圖利所得，故行為人主觀上應係基於一次圖利
      之接續犯意，而非基於多次圖利之概括犯意，自非連續犯
      ，原審就被告丁○○、乙○○、丙○○等誤依連續犯論處
      。（二）被告丁○○、乙○○對抽換公務員職務上所掌投
      標資料部分並不知情，原審認亦犯刑法第一百卅二條第三
      項之共同正犯，均有未洽。被告等上訴否認犯罪雖無可採
      ，惟原判決既有可議，自應由本院撤銷改判。爰審酌被告
      丁○○為民選鄉長，乙○○為祕書，均為地方公務員，被
      告甲○○、丙○○與之勾結圖利，嚴重浪費公帑，犯罪情
      節非輕，及被告等之犯罪動機、目的、手段、其他一切情
      狀，分別量處如主文所示之刑，並依法宣告均禠奪公權三
      年。被告丁○○、乙○○、丙○○、甲○○共同圖利所得
      財物新台幣捌佰伍拾玖萬伍仟零柒元，應連帶追繳發還雲
      林縣褒忠鄉公所，如全部或一部無法連帶追繳時，以其財
      產抵償之。
十三、至公訴意旨另以：（一）丁○○、乙○○二人均明知褒忠
      鄉垃圾衛生掩埋場所坐落之褒忠鄉○○段第七八二地號等
      廿三筆非都市土地，係特定農業區農牧用地，如未變更編
      定為特定目的事業用地，不得進行發包作業之情形，因認
      被告丁○○、乙○○二人此部分亦涉及共同圖利罪嫌。（
      二）被告丙○○為達承攬本件工程牟利之目的，乃向花蓮
      縣長太營造有限公司負責人廖燦民、蘇色萍夫妻，籌借資
      金，並透過廖燦民、蘇色萍夫妻關係向當地甲級營造廠商
      借牌為聯合行為之圍標工程，廖燦民、蘇色萍並介紹東霸
      營造有限公司負責人李文龍、聯統營造股份有限公司負責
      人之妻張麗英、康益營造有限公司負責人之妻林淑惠、瑞
      山營造事業有限公司股東蕭美蓮，與之共同基於圍標之犯
      意聯絡，提供該四家公司及負責人之印鑑章等資料，交由
      丙○○自行填寫投標金額及投寄標函，並約定得標廠商可
      獲得總工程款百分之十之借牌酬庸，嗣果由東霸營造有限
      公司得標，因認被告丙○○與廖燦民、蘇色萍、李文龍、
      張麗英、蕭美蓮、林淑惠共同違反行為時公平交易法第十
      四條事業不得有聯合行為之規定，涉犯同法第卅五條之罪
      嫌。惟查：
      （一）坐落之褒忠鄉○○段第七八二地號等廿三筆非都市
            土地，其中七八二地號等十八筆國有土地，業經行
            政院函台灣省政府准予撥用，此有行政院八十三年
            七月二日院台財產二第八三０一三０一０號函及台
            灣省政府地政處八十三年七月九日八三地三字第四
            ０一０六號函可據，雲林縣政府函褒忠鄉公所奉准
            撥用及准予變更編定等情，亦有該府八十三年七月
            二十一日八三府地權字第八四六四七號函可按，其
            餘五筆零星集中土地，亦同意褒忠鄉公所使用，俾
            便申請辦理非都市土地變更編定為「特定目的事業
            用地」，此亦有雲林縣政府八十三年五月廿三日八
            三府地劃字第五八八三一號函可據，且該公所承辦
            人清潔隊長王諒亦於原審陳明上開十八筆土地均經
            准予變更，餘五筆土地亦經核准，惟尚未動工建築
            等語，是此部分尚屬不能證明被告丁○○、乙○○
            共同圖利之犯行。
      （二）按行為後之法律有變更者，適用裁判時之法律；但
            裁判前之法律有利於行為人者，適用最有利於行為
            人之法律。刑法第二條第一項定有明文。本件被告
            等之行為時係八十四年八月四日，依當時公平交易
            法第卅五條之規定，行為人一有違反同法第十四條
            「事業不得為聯合行為」之規定者，即應科處行為
            人三年以下有期徒刑、拘役，或科或併科新臺幣一
            百萬元以下罰金；惟被告等行為後，公平交易法第
            卅五條已於八十八年二月三日修正公布施行，同月
            五日生效，其法條內容係修正為「違反第十四條規
            定，經中央主管機關依第四十一條規定限期命其停
            止、改正其行為或採取必要措施，而逾期未停止、
            改正其行為或採取必要措施，或停止後再為相同或
            類似違反行為者，處行為人三年以下有期徒刑、拘
            役，或科或併科新臺幣一億元以下罰金」，關於罰
            金刑之刑度雖然由新臺幣一百萬元提高為新臺幣一
            億元，惟關於須「經中央主管機關依第四十一條規
            定限期命其停止、改正其行為或採取必要措施，而
            逾期未停止、改正其行為或採取必要措施，或停止
            後再為相同或類似違反行為者」之規定，乃原法條
            內容所未具，修正後之法條既規定本罪之處罰須具
            備「經中央主管機關依第四十一條規定限期命其停
            止、改正其行為或採取必要措施，而逾期未停止、
            改正其行為或採取必要措施，或停止後再為相同或
            類似違反行為者」之條件，即所謂「先行政後司法
            」之原則，此規定已結合成為犯罪構成要件之部分
            ，中央主管機關於被告等行為時雖無從依修正後之
            法律命其停止、改正其行為或採取必要措施，惟本
            件裁判時，上開關於「先行政後司法」之規定既已
            成為犯罪構成要件之部分，中央主管機關不及行使
            公權力，無從依修正後之法律命其停止、改正其行
            為或採取必要措施，此項反射效果有利於行為人，
            依上述刑法第二條第一項「從新從輕」之規定，其
            利益自應歸屬於行為人。此部分亦不能證明被告犯
            罪。
      （三）因公訴人認與前開部分與有罪部分有牽連犯關係，
            在審判上不可分，故均不另為無罪之諭知。
十四、據上論斷，應依刑事訴訟法第369條第1項前段、第364條
      、第299條第1項前段、第300條、81年7月17日公布之貪污
      治罪條例第2條前段、第3條、第6條第1項第4款、第9條、
      第16條，刑法第2條第1項、第28條、第132條第3項、第
      138條、修正前第55條、第47條、第37條第2項，修正前罰
      金罰鍰提高標準條例第1條前段，判決如主文。
本案經檢察官趙中岳到庭執行職務。
中    華    民    國    95    年    7     月    4     日
                  刑事第五庭    審判長法  官  楊明章
                                      法  官  顏基典
                                      法  官  楊子莊
以上正本證明與原本無異。
如不服本判決，應於收受本判決後十日內向本院提出上訴書狀。
其未敘述上訴理由者並得於提起上訴後十日內向本院補提理由書
狀（均須按他造當事人之人數附繕本）「切勿逕送上級法院」。
                                      書記官  王全龍
中    華    民    國    95    年    7     月    6     日
附錄：本判決論罪科刑法條
81年7月17日公布之貪污治罪條例
第6條有左列行為之一者，處五年以上有期徒刑，得併科新臺幣
一百萬元以下罰金：
一、意圖得利，抑留不發職務上應發之財物者。
二、募集款項或徵用土地、財物，從中舞弊者。
三、竊取或侵占職務上持有之非公用私有器材、財物者。
四、對於主管或監督之事務，直接或間接圖利者。
五、對於非主管或監督之事務，利用職權機會或身份圖利者。
前項之未遂犯罰之。
第7條有調查、追訴或審判職務之人員，犯第四條第一項第五款
或第五條第一項第三款之罪者，
加重其刑至三分之一。
第8條犯第四條至第六條之罪者，減輕其刑；在偵查中自白者，
得減輕其刑。


司法院資訊處製作；財團法人民間司法改革基金會備份。
